【裁判字號】    94,交易,105
【裁判日期】    950125
【裁判案由】    公共危險
【裁判全文】
臺灣嘉義地方法院刑事判決             94年度交易字第105號
公  訴  人  臺灣嘉義地方法檢察署檢察官
被      告  甲○○
選任辯護人  陳忠鎣律師
上列被告因公共危險案件，不服臺灣彰化地方法院北斗簡易庭中
華民國九十四年六月二十三日九十四年度斗交簡字第四四號第一
審簡易判決（聲請簡易判決處刑書案號：臺灣彰化地方法院檢察
署九十三年度偵字第八九四九號）提起上訴，經臺灣彰化地方法
院管轄之第二審合議庭改依通常程序審理後，以管轄錯誤為由撤
銷原判決移送本院審理（臺灣彰化地方法院九十四年度交簡上字
第二四號），本院判決如下：
    主  文
甲○○無罪。
    理  由
一、公訴意旨略以：被告甲○○明知酒後開車易生危險，於民國
    九十三年十一月二十四日晚間十時許，在嘉義市某釣蝦場與
    友人飲用酒精類飲品後，竟駕駛其所有之車牌號碼ＶＳ—四
    七八三號自用小客車，自上開釣蝦場開往嘉義市○○路○段
    四六一號之家樂福股份有限公司嘉義店（下稱家樂福嘉義店
    ）與其姐夫乙○○碰面，欲搭載其姐夫前往臺南，旋為乙○
    ○發現被告不應酒後駕車，而替換被告自任駕駛，嗣因被告
    欲前往臺中向朋友追討債務以便歸還乙○○，途經中山高速
    公路北向二二○公里處，車輛拋錨違規停放於路肩，乙○○
    即自行離去，將被告一人留在該處，旋為巡邏員警當場查獲
    ，經以吐氣酒精測試儀器測試結果，發現其酒精濃度仍高達
    每公升○‧六○毫克，已達不能安全駕駛交通工具而駕駛之
    程度，而查知上情，因認被告涉犯刑法第一百八十五條之三
    服用酒類不能安全駕駛動力交通工具而駕駛罪嫌。
二、按犯罪事實應依證據認定之，無證據不得認定犯罪事實，刑
    事訴訟法第一百五十四條第二項定有明文。而所謂認定犯罪
    事實之證據，係指足以證明被告確有犯罪行為之積極證據而
    言，該項證據必須適合於被告犯罪事實之認定，始得採為斷
    罪之資料（最高法院六十九年臺上字第四九一三號判例參照
    ）。又按認定犯罪事實所憑之證據，必須達於一般人均可得
    確信其為真實之程度，而無合理之懷疑存在時，始得據為被
    告有罪之認定，倘若犯罪事實之證明尚未達此一程度，仍有
    合理之懷疑存在，則應為被告有利之推定，仍不能遽為被告
    有罪之判斷，此亦為刑事訴訟法第一百五十四條，犯罪事實
    應依證據認定之證據裁判原則，及因保障被告人權，無罪推
    定原則之所在（最高法院七十六年臺上字第四九八六號判例
    、九十一年度臺上字第三九號判決參照）。
三、本件公訴意旨認被告甲○○涉犯服用酒類不能安全駕駛動力
    交通工具而駕駛罪嫌，係以證人即被告之姊夫乙○○於偵查
    中之證言、被告酒精測定紀錄表、刑法第一百八十五條之三
    案件測試觀察紀錄表、汽車駕駛人酒後生理協調平衡檢測紀
    錄表、舉發違反道路交通管理事件通知單及警員職務報告資
    為論據。訊據被告甲○○則堅決否認上開酒後駕車犯行，辯
    稱：雖有於上開時地與友人飲酒，惟酒後並未開車至家樂福
    嘉義店，而係步行前往該處，與乙○○會合等語；辯護人為
    被告辯稱：證人乙○○於偵查中訊問時，檢察官雖命乙○○
    具結，惟筆錄上未記載諭知具結義務及偽證之處罰，其證言
    應無證據能力等語。經查：
  (一)按被告以外之人於審判外之陳述，經當事人於審判程序同意
    作為證據，法院審酌該言詞陳述或書面陳述作成時之情況，
    認為適當者，亦得為證據。當事人、代理人或辯護人於法院
    調查證據時，知有第一百五十九條第一項不得為證據之情形
    ，而未於言詞辯論終結前聲明異議，視為有前項之同意，刑
    事訴訟法第一百五十九條之五定有明文。查本件認定事實所
    引用之證據方法，除證人乙○○之證言外，經本院於審理時
    提示被告及其辯護人表示無意見，可認為同意作為證據，本
    院審酌該陳述作成時之情況，認為適當，自得採為證據，先
    予明。
  (二)查證人乙○○於九十四年二月十六日由檢察官訊問時所製作
    之筆錄，雖未記載檢察官告以具結義務及偽證之處罰，惟該
    次訊問時檢察官已告以具結義務及偽證之處罰等情，業經證
    人乙○○於本院審理時到庭證述無訛（見本院卷第五九頁）
    ，堪認檢察官於該次訊問時確已告以乙○○具結義務及偽證
    之處罰，僅係該次筆錄漏未記載。
  (三)惟按刑事訴訟法第一百八十六條第二項規定：「證人有第一
    百八十一條之情形者，應告以得拒絕證言。」此乃於證人如
    有上述情形時，法律上賦予檢察官或法官在訊問前，應履行
    告知證人得拒絕證言之義務，以使證人於具結作證前能充分
    瞭解其利害關係，並有選擇拒絕證言與否之機會，以保障證
    人應有之權利。如法官或檢察官未踐行此項告知義務，而告
    以具結之義務及偽證之處罰並命朗讀結文後具結，將使證人
    陷於抉擇控訴自己或與其有一定身分關係之人、或陳述不實
    而受偽證之處罰、或不陳述而受罰鍰處罰，甚而主觀上認為
    違反具結文將受偽證處罰之困境，無異剝奪證人此項拒絕證
    言權，強迫其作出讓自己或與其有一定身分關係之人入罪之
    陳述，違反不自證己罪之原則，其證言即有瑕疵。證人乙○
    ○於本院證稱：訊問時，檢察官並未告
    知其有拒絕證言之權利等語（見本院卷第五八、五九頁），
    則其於九十四年二月十六日為檢察官訊問時雖證稱：「當天
    晚上九點多與我太太在嘉義文化路逛夜市，我用我的手機打
    電話給甲○○‧‧‧，約在家樂福碰面，他開他的車到家樂
    福接我，要送我回臺南要去找他以前同事，我看他當時喝醉
    酒，所以換我開車回臺南」等語，即不能認有證據能力。則
    縱依被告酒精測定紀錄表、刑法第一百八十五條之三案件測
    試觀察紀錄表、汽車駕駛人酒後生理協調平衡檢測紀錄表、
    舉發違反道路交通管理事件通知單及警員職務報告，堪認被
    告於九十三年十一月二十四日晚上果有飲用酒類，達不能安
    全駕駛動力交通工具之程度屬實，仍無其他證據足資證明被
    告確有酒後駕車行為。
四、依上所述，公訴人所舉之證據不足以證明被告犯罪，此外復
    查無其他積極證據證明被告確有公訴人所指之服用酒類不能
    安全駕駛動力交通工具而駕駛犯行，不能證明被告犯罪，依
    法應諭知無罪之判決。
據上論斷，應依刑事訴訟法第三百零一條第一項，判決如主文。
本案經檢察官吳咨泓到庭執行職務。
中    華    民    國  九十五  年    一    月  二十五  日
                  刑事第四庭    審判長法  官  林世芬
                                      法  官  曾宏揚
                                      法  官  鄭雅文
以上正本證明與原本無異。
如不服本判決，應於判決送達後十日內，向本院提出上訴狀。
中    華    民    國  九十五  年    一    月  二十五  日
                                      書記官  鄭翔元


司法院資訊處製作；財團法人民間司法改革基金會備份。
